【裁判字號】    95,上易,870
【裁判日期】    951220
【裁判案由】    履行契約等
【裁判全文】
臺灣高等法院民事判決                 95年度上易字第870號
上  訴  人  永業進出口股份有限公司
法定代理人  丙○○
訴訟代理人  蔡奮鯨律師
            徐秀鳳律師
上 一 人
複代理人    甲○○
被上訴人    乙○○
上列當事人間請求履行契約等事件，上訴人對於中華民國95年8
月29日臺灣臺北地方法院95年度訴字第1148號第一審判決提起上
訴，本院於95年12月6日言詞辯論終結，判決如下：
    主  文
上訴駁回。
第二審訴訟費用由上訴人負擔。
    事  實 及 理 由
一、被上訴人主張：
  (1)被上訴人於民國93年6月6日因所有DZ-6911號PORSCHE轎車（
    下稱系爭車輛）漏油，送交上訴人關係企業福斯汽車有限公
    司（下稱福斯公司）檢測查修，因其過失未能查明瑕疵，致
    該車仍漏油，並於94年2月26日引起火燒車，兩造於94年5月
    3日在台北市消費爭議調解委員會成立調解，調解內容為「
    雙方同意由相對人（指上訴人）於94年5 月12日前預估火燒
    車部分維修材料費，連同維修人工費用及火燒車鑑定報告費
    用總計金額，由相對人負擔該總額 3/5金額，申請人（指被
    上訴人）負擔該總額 2/5。上開協議，須申請人無異議始成
    立。如雙方對總計金額有爭議，再進行第二次調解。」作為
    上訴人賠償被上訴人損害之約定。
  (2)嗣被上訴人將系爭車輛送請台灣區汽車修理工業同業公會鑑
    定，經該公會於94年4 月20日以函附鑑定書，證明上訴人確
    有疏失。並由福斯估價修護費用計為新臺幣（下同）175萬
    元，另加前開鑑定費4萬元，共179萬元，其中3/5合為1,074
     , 000元，乃上訴人依上開協議應給付之總金額。對上開金
    額，被上訴人並無異議，依前開調解內容，兩造損害賠償之
    約定應認已成立，被上訴人為進一步確定，即申請第2次調
    解，但為上訴人所拒絕，致第2次調解無從進行。惟依上述
    第1次調解，雙方既對修護費用無異議，應認兩造已成立和
    解。
  (3)上訴人依和解契約應為負擔（先位主張），上訴人亦應依民
    法第495條第1項、第184條第1項負損害賠責任（備位主張）
    。至損害賠償額，兩造既已委由福斯公司鑑定，被上訴人認
    以該數額應極妥適。並依首揭調解之約定，被上訴人只請求
    其中3/5。
  (4)聲明：上訴人應給付被上訴人1,074,000元及自94年5月20日
    起至清償日止，按年利率5%計算之利息，被上訴人願供擔保
    ，請准宣告假執行。
二、上訴人方面：
  (1)上訴人乃為德國PORSCHE 汽車之台灣地區總代理商，惟被上
    訴人所有系爭車輛，並非伊公司所進口銷售外，其維修保養
    亦非由伊公司承攬及執行。
  (2)被上訴人曾於93年6月6日至上訴人關係企業福斯公司，進行
    系爭車輛之檢修，經檢測後福斯公司建議該車多處須進行修
    護與更新零件，然被上訴人或因費用之考量，僅同意部分之
    施修，並為節省成本，自備諸多來源不明之零件，福斯公司
    當即嚴正告知如此修護風險難料，然被上訴人仍決意為之。
    嗣該車發生火燒事故，被上訴人竟妄指係為檢修過失所致，
    並錯認應負責者為上訴人，故逕向台北市消費爭議調解委員
    會申請調解。上訴人基於 PORSCHE汽車台灣總代理之商譽形
    象，暨協助關係企業之立場，故參與94年5月5日上開調解委
    員會召開之調解會議，並考量尊重主席之調解，避免商譽形
    象蒙受不白損害之擴大困擾，故與被上訴人達成初步和解共
    識，惟其要件須由上訴人針對該車深入再次估價，並經兩造
    雙方同意始為成立。然經重新估價後，修護費用較先前初估
    高出甚多，被上訴人與上訴人即各表異議，故此調解共識基
    礎即告不復存在，因而上開調解委員會乃於94年5 月31日函
    告本案調解不成立。被上訴人前曾起訴，主張上訴人應負侵
    權損害賠償責任，業經原審法院以94年度消字第6號判決上
    訴人勝訴確定在案。
  (3)聲明：駁回被上訴人對上訴人之訴及其假執行之聲請。如受
    不利之判決，願供擔保請准免予假執行之宣告。
三、本件原審對被上訴人之請求，判決上訴人應給付被上訴人
    107萬4千元，並為供擔保准假執行之宣告，而駁回被上訴人
    其餘之訴，上訴人就其敗訴部分聲明不服，上訴聲明：原判
    決不利上訴人部分廢棄，上開廢棄部分，被上訴人在第一審
    之訴及其假執行之聲請均駁回。被上訴人就其敗訴部分未聲
    明不服，其答辯聲明：駁回上訴。
四、查原審94年消字第6 號確定判決，係以認定兩造之間並無汽
    車銷售之關係（買賣關係）、亦無汽車維修之關係（承攬關
    係），而認被上訴人（亦為本案之被上訴人）之訴為無理由
    而駁回。故本件之爭點，在於兩造於94年5月3日在上開調解
    委員會成立調解是否為和解契約。
  (1)按契約之解釋應參酌契約之主要目的及其相關關係加以判斷
    ，查被上訴人為系爭車輛於維修後，發生火燒車之情形而請
    求賠償，上訴人雖非售車之廠商、亦非修車廠商，但由於其
    係 PORSCHE汽車台灣總代理商，為避免商譽形象蒙受不白損
    害之擴大困擾，故與被上訴人達成調解，其協議之內容為：
    「雙方同意由相對人（指上訴人）於94年5 月12日前預估火
    燒車部分維修材料費，連同維修人工費用及火燒車鑑定報告
    費用總計金額，由相對人負擔該總額3/5金額，申請人（指
    被上訴人）負擔該總額2/5。上開協議，須申請人無異議始
    成立。如雙方對總計金額有爭議，再進行第二次調解。」有
    調解書可稽（原審卷第5 頁），足見兩造間確實成立和解協
    議。
  (2)台灣區汽車修理工業同業公會鑑定結果，證明修理廠商確有
    疏失。有該公會於94年4 月20日以函附鑑定書可證（原審卷
    第7 頁），雖上訴人否認其為修理廠商，辯稱實際參與維修
    者為其關係企業福斯公司，而且福斯公司建議該車多處須進
    行修護與更新零件，然被上訴人或因費用預算之考量，僅同
    意部分之施修，並為節省成本，自備提供諸多來源不明之零
    件，才發生火燒車事件，並非福斯公司承攬有疏忽云云。但
    此火燒車之鑑定，經上開公會鑑定明確（原審卷9 至24），
    上訴人空言維修廠商並無過失者，自無可採。而上訴人基於
    避免其商譽形象蒙受不白損害之擴大困擾之考量，故與被上
    訴人達成上開和解，是此與上訴人為經銷商商譽之考量並不
    違背。
  (3)由福斯公司估價修護費用計為175萬元，製作估價單之何建
    忠於原審到庭陳述是看外觀估價。而嗣經將該車輛送交德國
    原廠維修，其項次與上訴人關係企業福斯公司之項次相當，
    上訴人已經陳明其為 PORSCHE汽車台灣總代理，本身並不參
    與維修，如有維修之必要，均由關係企業福斯公司進行之，
    換言之福斯公司之估價應為可採，即使從外觀估價，亦屬專
    業廠商之估價，況與德國原廠維修之報價項次、金額相當，
    自堪採信。被上訴人已陳明德國原廠之維修高於本國者，仍
    以上訴人關係企業福斯公司估價修護費用為請求，且上訴人
    就德國原廠維修報價單並無爭執（原審卷82頁背面），則被
    上訴人主張之維修費用之估價應屬合理，而採可信。前開和
    解契約言明維修金額「上開協議，須申請人無異議始成立。
    如雙方對總計金額有爭議，再進行第二次調解。」本件在「
    火燒車鑑定」上已經釐清原因，而維修金額被上訴人已無爭
    執，而實際經維修之德國原廠所出具之報價單，上訴人也無
    爭執，所謂「雙方對總計金額有爭議」之情形自不存在，縱
    未再進行第二次調解，亦不影響和解契約已然成立。上訴人
    自應就上述調解所達成之「和解契約」負擔法律責任，被上
    訴人主張依和解契約請求履行分擔款項為有理由，但遲延利
    息之起算日，被上訴人主張自94年5月20日起算，並未提出
    任何催告證據，尚無可採，自應自訴狀繕本送達之翌日起計
    ，超過部份為無理由應予駁回。
五、綜上所述，被上訴人主張和解契約成立為可採，上訴人所辯
    均無可取。是則原審就上開應准許部分判命上訴人如數給付
    ，於法並無不合。上訴意旨指摘原判決此部分不當，求予廢
    棄改判，為無理由，應予駁回。
六、本件事實已臻明確，兩造其餘主張舉證，經斟酌後與判決之
    結果，不生影響，爰不一一論述。
七、據上論結，本件上訴為無理由，依民事訴訟法第449條第1項
    、第78條、第85條第1項前段，判決如主文。
中    華    民    國    95    年    12    月   20    日
                    民事第二庭
                        審判長法  官  吳謙仁
                              法  官  張  蘭
                              法  官  蘇瑞華
正本係照原本作成。
不得上訴。
中    華    民    國    95    年    12    月    20    日
                              書記官  高澄純


司法院資訊處製作；財團法人民間司法改革基金會備份。
